# 母公司增资会计处理

提问人：xflcpa123 时间：2011-12-06 11:24:04
各位老师： A 公司持有B 公司90%的股权，B公司持有C公司75%的股权， 2008 年C公司成立，注册资本为 100 万元，B出资 75 万元，D公司 25 万元。现A公司增资 400 万元，占C公司的80%，B、D出资金额不变。B占15%，D占5%。 B公司个别报表是否应作为出售部分股权并按同一控制下企业合并处理？B合并报表如何处理（假如B还有其他子公司）？ A公司个别报表和合并报表如何处理？谢谢！

回答人：chenyiwei
回复 xflcpa123 的帖子
B的个别报表层面，由于变动前后均为成本法核算，且B对C的投资成本在这一过程中未发生变化，所以无需作帐务处理。
B的合并报表层面，丧失了对C的控制权，不再将C纳入合并范围，但基于该交易系在同一控制下发生，可以按照丧失控制权时按照增资后C的净资产和增资后股权比例（ 15 ％）计算享有的C的账面净资产份额作为剩余长期股权投资的投资成本基础（与B的个别报表层面的成本基础不同）。
A的个别报表层面：这不是企业合并而是收购少数股权，所以个别报表层面按实际支付的增资款 400 万作为对C的长期股权投资成本。
A的合并报表层面：按收购少数股权处理。增资前后少数股东（D）在C的净资产中所占份额的变动额在A的合并报表层面调整资本公积处理。

回答人：chenyiwei
回复 ying0518 的帖子
这是在解释 4 号第四条基础上做的变通。同一控制下的交易有时并不进行评估，要取得剩余股权的公允价值可能较为困难；或者并不是按公允价值确定交易价格，其作价中可能包含母子公司之间利益输送的权益性交易成份。而且如果要调整到公允价值，更上层母公司编制合并报表时可能会比较麻烦。
当然，如果有确凿证据表明该交易系按公允价值定价，并且可以取得剩余 15 ％股权的公允价值的，则B的合并报表层面应按解释 4 号第四条规定处理。

提问人：ying0518 时间：2011-12-07 16:01:41
回复 chenyiwei 的帖子
谢谢陈版回复，我理解，这种同一控制下的交易，其实不具有商业实质，就如同同一控制下企业合并，在B公司合并报表层面能否不确认损益？
借用楼主的例子，若是C公司为房地产公司，至丧失控制权日公允价值与初始投资成本比较发生了较大的增值，如若按照解释 4 号处理将获得较大的收益，而该项增值并没有获得集团外的对价。

回答人：chenyiwei
在B的合并报表层面不确认损益似乎没有准则规定的支持。我理解如果按照公允价值定价，并且该交易站在B公司角度具有商业实质（当然站在A的角度是不会有商业实质的，但不排除在B的层面有实质），则B仍可确认损益。

提问人：panwj 时间：2016-08-03 14:56:54
“A 公司持有B 公司90%的股权，B公司持有C公司75%的股权， 2008 年C公司成立，注册资本为 100 万元，B出资 75 万元，D公司 25 万元。现A公司增资 400 万元，占C公司的80%，B、D出资金额不变。B占15%，D占5%。”
陈老师，新准则把“三无”投资改为金融资产核算后，这里B个别报表是不是要把剩余15%股权的公允价值与原投资成本的差额转入当期损益？

回答人：chenyiwei
丧失控制权转为金融资产核算时，需要这样处理。